臺灣板橋地方法院民事判決　九十年度訴字第一七三四號
　　原　　　告　甲○○
　　被　　　告　乙○○
　　被　　　告　丙○○
右當事人間請求清償借款事件，本院判決如左：
    主    文
被告乙○○應給付原告新臺幣壹佰柒拾萬元，及自民國九十年八月二十四日起至清償
日止，按年息百分之五計算之利息，如對其財產強制執行無效果時，由被告丙○○給
付之。
訴訟費用由被告負擔。
本判決於原告以新臺幣伍拾陸萬陸仟陸佰陸拾柒元為被告供擔保後，得假執行。但被
告如於假執行程序實施前以新臺幣壹佰柒拾萬元為原告預供擔保，得免為假執行。
    事    實
甲、原告方面：
一、聲明：求為判決如主文第一項所示，並陳明願供擔保請准宣告假執行。
二、陳述：
（一）原告與其配偶張琴囡、其子張台順、張台榮四人集資近新台幣（下同）八百萬
      元交由原告之女張台麗投資賺取利息。詎張台麗自民國八十三年起至八十六年
      間，未經原告及其他三人之同意，擅自陸續將上開款項借予被告乙○○共達七
      百三十萬元。嗣於八十七年一月二十日，被告乙○○邀原告、張琴囡、張台順
      、張台榮及張台麗等人至位於台北市○○路○段五號之印尼辦事處協商清償借
      款事宜，張琴囡、張台順及張台榮三人並將對於張台麗之債權讓與原告甲○○
      ，而張台麗再當場將對於被告乙○○七百三十萬元之債權讓與原告，同時被告
      乙○○承諾將於八十七年二月十二日清償上開七百三十萬元之借款，並書立現
      金保管條一紙。屆期後，原告屢次向被告乙○○催討，均徒勞無功。迄至八十
      八年二月十二日，在被告乙○○之友人被告丙○○所任職之萬朋國際股份有限
      公司（下稱萬朋公司）內，被告丙○○表示願就前開七百三十萬元之借款擔任
      被告乙○○之保證人，承諾若被告乙○○未於同年三月三十日前清償完畢，其
      願意於同年四月十日支付現金二百萬元及簽發總金額為五百三十萬元之支票三
      張以為擔保。
（二）詎至八十八年三月三十日，被告乙○○仍未清償借款，遂由被告乙○○及丙○○書立聲明書一紙，並簽發以萬朋公司為發票人，票面金額分別為二百萬元、
      一百八十萬元及三百五十萬元之支票三張以為被告乙○○借款之擔保。迄於八
      十八年十一月二日，上開三張支票均被退票後，被告丙○○又簽發票面金額分
      別為三十萬元、一百七十萬元及五百三十萬元共三張本票予原告作為擔保，但
      本票到期日屆至仍不獲兌現，原告乃向法院聲請本票裁定強制執行，惟仍未獲
      償。即被告乙○○自八十三年起至八十六年間止，陸續向張台麗借貸金額共達
      七百三十萬元，原告並因債權讓與取得系爭借款債權讓與，而被告丙○○復同
      意擔任系爭借款保證人，是爰依借貸、保證契約關係及債權讓與之法律關係提
      起本訴，向被告乙○○請求系爭借款其中之一百七十萬元及遲延利息，如於對
      其財產強制執行無效果時，由被告丙○○給付之。
三、證據：提出現金保管條、保證書、聲明書、本票裁定、假扣押裁定各一紙、支票
    、退票理由單及本票各三紙。
乙、被告方面：
    被告未於最後言詞辯論期日到場，據其以前辯論及所具書狀，略以：
一、聲明：求為判決駁回原告之訴；並陳明如受不利之判決，願供擔保請免為假執行
          。
二、陳述：
（一）被告乙○○並未向張台麗借貸任何金錢，是本件原告應就被告有借貸金錢之事
      實負舉證之責。關於原告所提出被告乙○○所書立之現金保管條，乃原告率其
      子女張台順、張台麗及三名不知名之男子至伊位於台北市○○路○段之聯絡辦
      公室內，脅迫被告乙○○書立，故不得充作借款之佐證。況被告乙○○僅認識
      張台麗一人，對原告夫妻及其子均不認識，何來借貸及同意讓與債權與否之行
      為。
（二）至被告丙○○乃因原告不斷至萬朋公司騷擾當時在萬朋公司上班之被告乙○○
      ，被告丙○○於不堪其擾之情形下，始應允會保證在乙○○寬裕時償還，本意
      並非法律上之保證，而係保證促乙○○解決此事，以免影響公司之運作。
丙、本院依職權調閱臺灣臺北地方法院九十年自字第三三０號刑事卷宗全卷及臺灣高
    等法院九十年上訴字第三六二五號刑事卷宗全卷各一件。
    理　　由
一、被告經合法通知，未於言詞辯論期日到場，核無民事訴訟法第三百八十六條各款
    所列情形，爰依原告之聲請，由其一造辯論而為判決。
二、本件原告主張：原告與其配偶張琴囡、其子張台順、張台榮四人集資近八百萬元
    交由原告之女張台麗投資賺取利息。詎張台麗自八十三年起至八十六年間，未經
    原告及其他三人之同意，擅自陸續將上開款項借予被告乙○○。嗣經協商結果，
    張台麗表示欲將其對被告乙○○之前開借款債權讓與原告，被告乙○○則承諾將
    於八十七年二月十二日清償上開七百三十萬元之借款，故書立現金保管條予原告
    。詎屆期並未獲償，迄至八十八年二月十二日，經被告丙○○表示倘被告乙○○
    未於八十八年三月三十日前還款，其願就前開七百三十萬元之借款擔任被告乙○○之保證人，並書立保證書交原告收執。惟至八十八年三月三十日，被告乙○○
    仍未清償借款，被告乙○○及丙○○再書立聲明書一紙。為此依借貸及保證契約
    關係及債權讓與法律關係提起本訴，請求被告乙○○給付系爭借款其中之一百七
    十萬元及遲延利息，如對其財產強制執行無效果時，由被告丙○○給付之等情。
    被告則以：關於被告乙○○部分並未向張台麗借貸任何金錢，自無債權讓與情事
    可言，而原告所提出之現金保管條，係乙○○遭脅迫不得已簽發，固不足為證。
    至被告丙○○則因不堪原告屢至萬朋公司騷擾被告乙○○，故應允會保證在乙○○寬裕時償還，本意並非法律上之保證，而係保證促乙○○解決此事，否則影響
    公司之運作云云為辯。
三、按金錢借貸，固屬要物契約，應由貸與人就交付金錢之事實負舉證之責，但若貸
    與人提出之借用證內，經載明所借款額，當日親收足訖無訛者，要應解為貸與人
    就要物性之具備，已盡舉證責任（最高法院六十九年台上字第三五四六號判例參
    照）。查本件原告主張：於八十七年一月二十日，被告乙○○邀原告、張琴囡、
    張台順、張台榮及張台麗等人至位於台北市○○路○段五號之印尼辦事處協商清
    償借款事宜，張琴囡、張台順及張台榮三人並將對於張台麗之債權讓與原告，張
    台麗亦當場將所計算出來對於被告乙○○之七百三十萬元債權讓與原告，故於同
    日書立現金保管條等情，業具提出乙○○所書立之現金保管條（上載明「茲收到
    甲○○委託本人保管之現金七百三十萬元：：」）一紙為證。被告乙○○對於前
    開書證形式之真正，並未有爭執，惟辯以：前開保管條乃遭脅迫簽立；當日未有
    任何金錢交付，故內容應屬虛偽云云。
四、經查
（一）關於被告乙○○所辯「保管條遭脅迫簽立」一節，既為原告所否認，自應由被
      告就此積極、利己事實負立證之責。惟僅據聲請調閱本院九十年度自字第三三
      ○號判決為佐，然觀諸卷附刑事案件一、二審判決，就此部分係均為相反之認
      定（即認並無脅迫情事），此外，被告復未提出其餘證據以供本院審酌，空言
      保管條遭脅迫簽立，不具證據力云云，並無可採。
（二）至被告所辯：八十七年一月二十日當日未取得任何款項，是保管條內容為虛偽
      等情。查原告對於八十七年一月二十日當日並未交付任何款項予被告乙○○一
      節，固未有爭執（原告自始即主張系爭借款乃訴外人張台麗陸續借出，再債權
      讓與原告，並非八十七年一月二十日當日交付）。然觀卷附現金保管條既亦未
      載為「當日收到」（僅載「茲收到」），是難執此遽認保管條之內容為虛偽。
（三）再者，經本院依職權調閱臺灣高等法院九十年度上訴字第三六二五號刑事卷宗
      全卷，訴外人張台麗於第一審審理時到庭陳稱：其與自訴人（即被告乙○○）
      原是十幾年前之舊同事，在公司結束後仍有聯繫，直至八十三年自訴人陸續向
      伊借錢，金額共約二百八十五萬元；八十五年間伊前往自訴人印尼辦事處上班
      ，自訴人仍陸續向伊調錢，大約一百多萬元，自訴人一直沒還錢，後來沒辦法
      因為錢是父母的棺材本及弟弟的房屋貸款，他們很擔心，才會於八十七年一月
      二十日約到自訴人處會算金額並商討如何攤還。七百三十萬元其中二百八十五
      萬元加計利息到八十七年二月份，以二分半計，共六百十五萬元，其餘部分為
      代墊之開銷。算好後伊有拿給自訴人看，自訴人說算出來的他都同意，但他目
      前沒有錢，之後會有一筆錢會進來再還。本來要求開票，但自訴人沒有票，自
      訴人說要寫借據，張台順說用現金保管條較好，所以才簽下保管條等情（見第
      一審卷第一百三十二頁至一百三十四頁）。訴外人曹世俊（保管條之見證人）
      則證稱：八十七年一月二十日當天，伊有在場，當時氣氛很和諧，乙○○還請
      伊喝茶，乙○○說沒有支票要開借據，但張台順說現金保管條比較有法律效力
      ，乙○○就同意開保管條等語（見第一審卷第一百三十二頁），均與原告之主
      張相符互核相符。參以被告乙○○於第一審所提自訴狀第四頁中係稱：根據張
      台麗所言，於八十四年至八十六年工作期間，陸續調墊款約二百八十萬元左右
      ，加計利息約四百萬元：：。於第一審言詞辯論時稱：張台麗為了支出代表處
      有關費用，代我去調度資金，所以有這個欠款上的糾紛，後來我才知道張台麗
      所調度的資金是來自家庭。（見第一審卷宗第三十一頁）；後又稱：我辦事處
      向張台麗借款的部分我承認，但現金保管條與事實不符，當時並沒有用現金（
      見第一審第一百三十七頁）等情。於本院理時，始翻異前詞推稱未自張台麗取
      得分文，應無可採。
（四）即經本院調查之結果，本件原告所提出之現金保管條既載明「收到」；張台麗
      陸續將金錢貸予被告乙○○之事實，復經訴外人張台麗、曹世俊於相關刑事案
      件證述明確；被告乙○○並於刑案件審理中自承確有借款情事，應認本件被告
      乙○○向張台麗借款之本金，雖未達七百三十萬元 (即七百三十萬係包含利息
      在內），然已逾本件原告所請求之一百七十萬元。
五、次按債權之讓與，雖須經讓與人或受讓人通知債務人始生效力，但不以債務人之
    承諾為必要（最高法院二十年上字第五八號判例參照）。查本件被告乙○○雖否
    認曾為債權讓與之同意，然揆諸前揭說明，被告乙○○既於原告、訴外人張台麗
    等面前簽名於書有原告姓名之保管條上，應足認已受有債權讓與之通知，而發生
    債權讓與之效力，至被告乙○○是否明示同意，則與債權讓與之構成要件無涉。
    即原告主張，伊已自訴外人張台麗處受讓取得系爭借款債權等情，應可信屬真實
    。
六、原告復主張：被告丙○○既同意擔任系爭借款之保證人，故於原告對被告乙○○
    （主債務人）之財產強制執行無效果時，應由被告丙○○負給付之責等情，並提
    出丙○○所書立之保證書、聲明書各一紙，支票、退票理由單影本及本票各三張
    為證。被告丙○○對於前開書證之真正並未有爭執，堪信為真實。惟辯稱：因原
    告不斷至伊公司騷擾當時在伊公司上班之被告乙○○，在不堪其擾之情形下，應
    允會保證在乙○○寬裕時償還，本意並非法律上之保證，而係保證促乙○○解決
    此事，否則影響公司之運作云云。查本件縱信被告丙○○前開所陳簽立保證書及
    聲明書之動機為真正，既未舉證有何遭詐欺或脅迫情事，仍無礙其效力，先此敘
    明。再觀諸卷附保證書係載「本人丙○○承諾擔保乙○○積欠甲○○七百三十萬
    元，於八十八年三月三十日前全數無條件償還，如乙○○在上述期日無力償還，
    本人願於四月十日前先保證支付現金二百萬元，其餘五百三十萬元開立三張期票
    ：：。保證人丙○○：：」；聲明書上則載「本公司僅提供三張支票，以作為乙○○償還甲○○借款之擔保付款憑據：：」，由該書證文義解釋，應可推認被告
    丙○○之真意係同意擔任被告乙○○所積欠系爭借款債務之保證人。參以，嗣被
    告乙○○未遵期清償後，被告丙○○即先交付公司支票代償，於退票後再簽發個
    人本票換回等情，有支票及退票理由單及本票各三紙在卷可憑，並為兩造所不爭
    執，堪認為真正。則按諸一般經驗法則，倘本件僅如被告丙○○所辯：並無擔任
    保證人之意，其真意僅在擔保被告乙○○會遵期清償云云，豈有開票代償之理。
    此外被告藍運庭復未就前開利己辯詞提出其餘證據供本院審酌，經本院調查之結
    果，原告主張，被告丙○○同意擔任被告乙○○上揭債務之保證人，應屬可信。
七、從而，原告本於債權讓與法律關係、借貸及保證契約關係，請求被告乙○○（主
    債務人）給付一百七十萬元及自起訴狀繕本送達翌日（即九十年八月二十四日）
    起至清償日止，按年息百分之五計算之利息，如對其財產強制執行無效果時，由
    被告丙○○（保證人）給付之，為有理由，應予准許。
八、兩造分別陳明願供擔保請准宣告假執行或免為假執行，經核均無不合，爰各酌定
    相當之擔保金額准許之。
九、本件事證已臻明確，兩造其餘攻擊防禦方法，核於判斷結果不生影響，爰不一一
    審酌，附此敘明。
十、結論：本件原告之訴為有理由，依民事訴訟法第三百八十五條第一項前段、第七
    十八條、第八十五條第一項前段、第三百九十條第二項，第三百九十二條，判決
    如主文。
中　　　華　　　民　　　國　　九十一　　年　　　三　　　月　二十一　　日
                                  臺灣板橋地方法院民事第一庭
~B法　官　黃信滿
右為正本係照原本作成。
如對本判決上訴，須於判決送達後二十日內向本院提出上訴狀。
中　　　華　　　民　　　國　　九十一　　年　　　三　　　月　二十一　　日
~B書記官　吳美瑤
